【裁判字號】    99,交聲更,30
【裁判日期】    991231
【裁判案由】    違反道路交通管理處罰條例聲明異議
【裁判全文】
臺灣臺北地方法院交通事件裁定        99年度交聲更字第30號
原處分機關  臺北市交通事件裁決所
異  議  人
即受處分人  陳忠駿
上列異議人即受處分人因違反道路交通管理處罰條例案件，對於
臺北市交通事件裁決所99年2月8日所為之處分（原處分案號：北
市裁催字第裁22-A00XP2356號）聲明異議，原處分機關不服本院
99年8月31日99年度交聲字第357號裁定，提起抗告，經臺灣高等
法院於99年9月29日以99年度交抗字第1878號裁定發回更審，本
院更為裁定如下：
    主  文
異議駁回。
    理  由
一、原處分意旨略以：異議人即受處分人陳忠駿於民國98年12月
    28日晚間8時1分許，騎007-CLP號重型機車在臺北市○○路○
    段與成都路口，因「擅自變更原規格設備」，經警舉發，原
    處分機關依道路交通管理處罰條例第16條第1項第2款規定，
    裁處罰鍰新臺幣9百元等語。
二、異議意旨略以：伊於98年12月28日遭警員及監理處人員以「
    排氣管出口方向不符水平或向下」為由開單舉發，惟依道路
    交通安全規則第23條附件15有關「出口方向」規定，係於98
    年12月29日始公布修正，異議人機車上揭變更尚符合修正前
    法規等語。
三、按汽車除頭燈外之燈光、雨刮、喇叭、照後鏡、排氣管、消
    音器設備不全或損壞不予修復，或擅自增、減、變更原有規
    格致影響行車安全者，處汽車所有人新臺幣9百元以上1千8
    百元以下罰鍰；而所謂汽車，包括機器腳踏車，道路交通管
    理處罰條例第16條第1項第2款、第3條第8款分有明文。經查
    ：
(一)交通警員製單舉發違反道路交通管理處罰條例所列之違規事實
  ，本質為行政處分，係公務員基於職務上權力，依法就特定具
  體事件所為公法效果之單方行政行為，基於公務員為公法行為
  具有公信力之原則，該行政處分當可被推定為有效，其據以依
  法處分之事實亦應認定為正確無誤，本此公信原則，乃立法者
  賦予行政機關制定違反道路交通事件統一裁罰基準及處理細則
  ，使執勤警員得立即處分以維交通秩序、安全之行政目的，反
  之，若謂公務員一切行政行為均需預留證據以證其實，則國家
  行政勢必窒礙難行，據此，刑事訴訟法就犯罪證據有關規定中
  ，與屬行政秩序罰之交通違規裁罰本旨不合部分，自不在準用
  之列（臺灣高等法院87年度交抗字第157號裁定意旨參照）。
  另依道路交通管理處罰條例裁處行政罰事件，依公法爭議之舉
  證責任分配法則，固應先由行政機關就履踐相關正當法定程序
  及人民應受處罰之客觀違反法令行為，負證明之責，惟倘受處
  分人就行政機關已為相當證明之事項欲為抗辯，亦須就其所辯
  提出反證，然行政機關就上揭應為舉證事項，非不得以執行查
  察取締勤務人員，依調查人證程序，就親歷事實提供不可替代
  之證明方法，先予敘明。
(二)異議人於上揭時地騎機車經警攔查得該車有更換原出廠所配備
  排氣管，且出口往上翹（即俗稱翹管）一情，業據異議人自承
  在卷，且有採證照片3幀附卷可佐【本院99年度交聲字第357號
  卷（下稱原審卷）第44頁背面、第51頁】，是此部分事實，應
  堪認定。
(三)異議人確有上揭違規事實，業經舉發警員即證人羅紹清到庭證
  述：當時是我們警察機關還有跟臺北市監理所、環保局聯合稽
  查，在中華路與成都路口，機車排氣管是由台北市監理所稽查
  人員認定有無違規，異議人的機車有改裝，監理所人員就請他
  到路邊，監理所人員說確實有影響他人行車安全，也有改裝的
  情形，就請我們警方告發取締等語（原審卷第45頁）；及證人
  蔡偉祥則到庭證稱：當天我們是聯合稽查，由交通隊、監理處
  、環保局做稽查，這次稽查是針對排氣管翹管部分作稽查，當
  天我們發現異議人機車，他的排氣管有屬於翹管，我們就進行
  開單…他的出口朝上，有影響到後方機車騎士安全，我們所有
  的機車排氣口都是朝下，或是水平，包含原廠送來圖片都是朝
  下跟水平，並沒有朝上，翹管排氣會直接打在後面行車人臉上
  ，造成他眼睛刺痛，會影響行車安全，機車不能改裝成翹管，
  因為在道路交通管理處罰條例第16條第1項第2款就有規定，變
  更原規格影響行車安全，修法前我們是依照法律的本文去解釋
  等語（原審卷第46頁正面及背面），並提出原廠車款圖片為憑
  （原審卷第52頁）。衡本案係交通隊、監理處、環保局聯合稽
  查，而認定排氣管出口過大、往上翹起，業影響他人行車安全
  一情明確，堪證異議人上揭變更原有規格舉措，足致影響行車
  安全，此本屬道路交通管理處罰條例第16條第1項第2款所規範
  之「違規行為」，當不因道路交通安全規則第23條附件15有關
  「出口方向」規定於98年12月29日公布修正一節而有異，是異
  議人執此辯稱己無違規云云，於法殊嫌乏據，尚無足取。
四、綜前所述，原處分機關前揭裁罰核屬適法，異議人異議為無
    理由，應予駁回。
據上論斷，應依道路交通管理處罰條例第87條第2項，道路交通
案件處理辦法第19條，裁定如主文。
中    華    民    國    99    年    12    月    31    日
                      臺灣臺北地方法院交通法庭
                              法  官  陳琪媛
以上正本證明與原本無異。
如不服本裁定，應於裁定送達後5日內向本院提出抗告狀。
                              書記官  陳豪達
中    華    民    國    99    年    12    月    31    日

司法院資訊處製作；財團法人民間司法改革基金會備份。
